臺灣高等法院高雄分院刑事裁定
111年度聲再字第63號
再審聲請人  
即受判決人  梁雋欣



上列聲請人因竊盜案件，對於本院111年度上易字第41號，中華
民國111年4月14日第二審確定判決（臺灣屏東地方法院110年度
易字第747號，起訴案號：臺灣屏東地方檢察署110年度偵字第59
58號、110年度偵字第4368號、110年度偵字第5245號、110年度
偵字第5742號），聲請再審，本院裁定如下：
    主  文
再審之聲請駁回。
    理  由
一、聲請意旨略稱：聲請人自107年起至高雄慈惠醫院精神科看
    診拿藥，但在慈惠醫院之前，聲請人是到鳳山區的快樂心靈
    診所拿藥。主要差異是慈惠醫院看診拿的藥物作用太強，副
    作用日積月累才會在本案發生的110年間行為思想出現異常
    而做出違法偷竊行為。原先在快樂心靈診所看診拿的藥，服
    用就沒有行為想法異常的症狀。希望能以這個新事實，提起
    再審，請求能依刑法第19條規定予減輕其刑等語。
二、按再審制度，係為發現確實之事實真相，以實現公平正義，
    而於案件判決確定後，另設特別救濟程序，重在糾正原確定
    判決認定事實之錯誤，但基於確定判決之安定性，設有較嚴
    格之限制。刑事訴訟法第420條第1項規定：「有罪之判決確
    定後，有下列情形之一者，為受判決人之利益，得聲請再審
    ：一、原判決所憑之證物已證明其為偽造或變造者。二、原
    判決所憑之證言、鑑定或通譯已證明其為虛偽者。三、受有
    罪判決之人，已證明其係被誣告者。四、原判決所憑之通常
    法院或特別法院之裁判已經確定裁判變更者。五、參與原判
    決或前審判決或判決前所行調查之法官，或參與偵查或起訴
    之檢察官，或參與調查犯罪之檢察事務官、司法警察官或司
    法警察，因該案件犯職務上之罪已經證明者，或因該案件違
    法失職已受懲戒處分，足以影響原判決者。六、因發現新事
    實或新證據，單獨或與先前之證據綜合判斷，足認受有罪判
    決之人應受無罪、免訴、免刑或輕於原判決所認罪名之判決
    者。」同法第421條規定：「不得上訴於第三審法院之案件
    ，除前條規定外，其經第二審確定之有罪判決，如就足生影
    響於判決之重要證據漏未審酌者，亦得為受判決人之利益，
    聲請再審。」倘非符合上揭再審理由，所為再審之聲請即無
    從許可。又該第420條並增列第3項：「第一項第六款之新事
    實或新證據，指判決確定前已存在或成立而未及調查斟酌，
    及判決確定後始存在或成立之事實、證據」，但仍須以該所
    稱的新事實或新證據，確實足以動搖原確定判決所認定的犯
    罪事實，亦即學理上所謂的確實性（或明確性、顯著性）要
    件，必須具備，方能准許再審。而聲請再審案件之事證，是
    否符合此項要件，其判斷，當受客觀存在的經驗法則、論理
    法則所支配，並非聲請人任憑主觀、片面自作主張，就已完
    足。故倘聲請人所主張之新事實或新證據，若自形式上觀察
    ，根本與原判決所確認之犯罪事實無何關聯，或單獨或與先
    前之證據綜合判斷，無法產生合理懷疑，不足以動搖原確定
    判決所認定之事實者，或對判決確定前已存在且已審酌之證
    據、事實，自為不同之評價，當然無庸贅行其他無益之調查
    ，即不能據為聲請再審之原因，自無准予再審之餘地（最高
    法院105年度台抗字第55號、第152號、第356號、第404號裁
    定意旨參照）。
三、經查：　
　㈠本件再審聲請人即受判決人（以下稱聲請人）固以前詞聲請
    再審，然觀其內容，主旨乃係以其因之前至慈惠醫院精神科
    看診，服用該醫院之藥物致精神障礙或心智缺陷，請求依刑
    法第19條規定減輕刑。
　㈡惟本院111年上易字第41號判決（以下稱確定判決）依調查證
    據之結果，認定聲請人意圖為自己不法之所有，基於竊盜之
    犯意，於確定判決之附表編號1至5所示時、地，以附表所示
    方式，竊取如附表所示之物得手。並認聲請人係犯刑法第32
    0條第1項之竊盜罪、第321條第1項第3款攜帶兇器竊盜罪，
    共5罪而判處罪刑確定，有原確定判決在卷可稽。
　㈢確定判決並就聲請人所主張其有精神障礙或心智缺陷，請求
    依刑法第19條第2項規定減輕其刑之辯解，於判決理由中詳
    為論駁：「被告行為時並未處於因精神障礙或心智缺陷，致
    其辨識行為違法或依其辨識而行為之能力顯著減低之情況，
    無適用刑法第19條第2項減刑之餘地一節，業據原審論述明
    確（見附件原判決理由欄㈢）外，本院審酌被告騎機車前往
    行竊時，尚知戴安全帽騎車、行竊，且其居住於高雄市鳳山
    區竟可長途騎機車至屏東市行竊，其所選擇之行竊標的均為
    夾娃娃機店內較有價值之公仔而非絨毛玩具，行竊手段為攜
    帶老虎鉗等凶器，使用精確之力量、適當的肌肉活動破壞夾
    娃娃機等情，顯需在精神、智力正常之情況下為之，並無刑
    法第19條第2項之情況，殆無疑義，其主張有刑法第19條第2
    項減刑規定之適用云云，尚屬無據。」。確定判決中引述一
    審判決（臺灣屏東地方法院110年度易字第747號）之論述，
    即係以聲請人於前案另犯竊盜案件，經臺灣高雄地方法院10
    8年度審易字第1765號、108年度審易字第1844號審理時，因
    被告亦辯稱有服用精神疾病藥物，有夢遊情形，故臺灣高雄
    地方法院送請財團法人臺灣省私立高雄仁愛之家附設慈惠醫
    院對被告精神鑑定，結果略以：「評估被告為憂鬱症患者，
    併有失眠症，近2年可規律就醫，雖持續有憂鬱、焦慮情緒
    及失眠困擾，然認知及社會功能尚可。其雖於本案發生前有
    使用精神科藥物，然不足以影響被告當下行為判斷能力。整
    體而言，被告尚可明確陳述事發經過，顯示被告的大腦執行
    功能及現實感，並未受到藥物明顯影響，因此被告並未因精
    神疾病或藥物致不能或顯著降低辨識其行為違法或依其辨識
    而行為之能力」，鑑定報告中即提及聲請人雖於本案發生前
    有使用精神科藥物，然不足以影響被告當下行為判斷能力。
　㈣足徵聲請人聲請意旨主張之精神障礙或心智缺陷而請求減輕
    其刑，業經原確定判決調查審認。其僅空泛主張因服用不同
    醫院之精神科藥物而有夢遊、行為思想異常之精神障礙症狀
    ，請求依法予減輕其刑等情事，聲請自屬無據。
四、綜上所述，聲請再審意旨所指上開「因服用不同醫院精神科
    之藥物致行為想法異常的症狀」事實，已難認係合於前揭規
    定之「判決確定前已存在或成立而未及調查斟酌，及判決確
    定後始存在或成立之「發現新事實」要件，更遑論「單獨或
    結合先前已經存在卷內之各項證據資料，予以綜合判斷，足
    認受有罪判決之人應受無罪、免訴、免刑或輕於原判決所認
    罪名之判決者」之再審事由，難認符合修正後刑事訴訟法第
    420條第1項第6款規定之確定性、顯著性或明確性要件。從
    而，本件再審之聲請為無理由，應予駁回。
五、據上論斷，應依刑事訴訟法第434條第1項，裁定如主文。
中　　華　　民　　國　　111 　年　　8 　　月　　15　　日
                  刑事第九庭    審判長法  官  莊崑山
                                      法  官  惠光霞
                                      法  官  林家聖
以上正本證明與原本無異。
不得抗告。
中　　華　　民　　國　　111 　年　　8 　　月　　15　　日
                                      書記官  魏文常